最高法院刑事判決　　　　　　一○○年度台上字第一六三六號
上　訴　人　許金城
上列上訴人因偽造文書案件，不服台灣高等法院台南分院中華民
國九十八年十一月四日第二審判決（九十八年度上訴字第七○九
號，起訴案號：台灣台南地方法院檢察署九十六年度偵續字第五
九號），提起上訴，本院判決如下：
    主  文
上訴駁回。
    理  由
按刑事訴訟法第三百七十七條規定，上訴於第三審法院，非以判
決違背法令為理由，不得為之。是提起第三審上訴，應以原判決
違背法令為理由，係屬法定要件。如果上訴理由書狀並未依據卷
內訴訟資料，具體指摘原判決不適用何種法則或如何適用不當，
或所指摘原判決違法情事，顯與法律規定得為第三審上訴理由之
違法情形，不相適合時，均應認其上訴為違背法律上之程式，予
以駁回。本件上訴人許金城上訴意旨略稱：(一)、原判決事實欄記
載上訴人「於民國九十三年十月五日在台中市○○街某不詳處所
，與康哲嘉（經檢察官另案起訴），共同基於偽造文書之犯意聯
絡……而偽造契約書……」，但理由內卻未說明憑以認定上訴人
就偽造私文書犯行與康哲嘉有犯意聯絡之依據，自嫌理由不備。
(二)、原判決以證人林尚宏（嗣改名為林永祥）、康哲嘉、呂聖文
（業經判刑確定）於原審時之陳述與其等在偵查中之證述雖不相
一致，但以林尚宏、呂聖文於原審時之陳述，均係事後迴護之詞
，康哲嘉於原審時之陳述則為圖卸刑責飾詞，而皆不予採信，然
對林尚宏、呂聖文、康哲嘉於原審時之陳述何以係迴護或卸責飾
詞，則俱未說明，亦難認為適法。(三)、上訴人已主張就嘉義市私
立神州高級中學進修學校（下稱神州高中）遷校工程新舊各董事
開會討論合作投資學校結論，雙方同意成立籌備處，以便協調建
校進度，故由吳校長（吳昭義）、董事長（黃顯義）、康哲嘉、
黃靖芬、許開元等人合組籌備處，協助董事會之行政作業，因建
校完成須改組董事會，故由新投資人組成新董事會，由新董事會
代表人即上訴人簽立同意書，俾證明神州高中代表人劉麗霜確有
授權康哲嘉與上訴人協調成立新籌備處及以新台幣六百萬元賣斷
學校之事，該同意書並經黃顯義、康哲嘉、黃靖芬簽名，原判決
對前開有利於上訴人之同意書不予採納，復未說明理由，並有理
由不備之違誤。(四)、神州高中校長劉麗霜、該校董事吳昭義及黃
顯義等人於九十三年九月間聚集在嘉義市○○路黃顯義辦公室之
目的為何？黃顯義以何身分在前開同意書上簽名？為何採信黃顯
義對籌備處不知情之供述，卻不採信黃顯義對外係以神州高中董
事自居之事實？上訴人與康哲嘉簽訂本件契約書（契約內容後述
）之日期，何以有九十三年十月五日及同年月十五日兩種版本？
前開契約書係在台中市簽訂，簽約時劉麗霜及吳昭義又不在場，
康哲嘉將該契約書代為轉交予黃顯義為何即不合常理？原判決均
未詳述，尚嫌理由欠備云云（至於上訴人其餘上訴意旨，則為對
於普通竊盜部分之指摘）。
惟查：原判決綜合全案證據資料，本於事實審法院職權推理之作
用，認定上訴人確有其事實欄所載之犯行。因而撤銷第一審關於
上訴人部分之科刑判決，依修正前刑法牽連犯規定，從一重改判
論處上訴人共同偽造私文書，足以生損害於他人（累犯，量處有
期徒刑一年四月，減為有期徒刑八月）罪刑，已詳細說明其採證
認事之理由。所為論斷，俱有卷證資料可資覆按。對於證人康哲
嘉於偵查中已陳明神州高中代表人劉麗霜並未授權其為任何事務
，證人林尚宏亦證稱其對於九十三年九月間某日在嘉義市○○路
黃顯義辦公室協調事宜，已不記得，復未聽聞由上訴人之團隊推
舉董事之事，呂聖文並陳稱未曾見過神州高中之校長、董事長或
吳昭義，是康哲嘉於原審時改稱劉麗霜或吳昭義有要上訴人成立
籌備處，其細節及內容亦已談妥，林尚宏嗣翻稱本件契約書係依
上訴人與神州高中商談所得之內容書寫，呂聖文翻異稱前開協調
會有決定神州高中新董事會之籌備處主任為上訴人，並委託上訴
人與康哲嘉辦理籌備處工作，再據此施作工程各云云，如何之分
屬卸責或迴護飾詞，均不足採信；康哲嘉雖陳稱係於九十三年十
月十五日或同年月十四日之後始與上訴人簽訂本件契約書，但依
憑上訴人之供述，林尚宏、呂聖文之證述，及卷附呂聖文與案外
人陳添全於九十三年十月十二日所簽訂之整地（土方）工程協定
書記載，如何已足認定本件契約書係九十三年十月五日所訂立；
康哲嘉雖陳稱曾將本件契約書行使、轉交予黃顯義，惟依據證人
黃顯義之證述，康哲嘉前開所述如何之無可採信。亦皆已詳加說
明。上訴意旨對原審之前揭論斷，究有何違背經驗法則或論理法
則之違法情形，並未依據卷內資料為具體之指摘。上訴意旨(二)仍
執前開陳詞，上訴意旨(四)指本件契約書之簽訂日期何以有九十三
年十月五日及同年月十五日兩種版本，且劉麗霜及吳昭義於訂立
該契約時既均不在場，康哲嘉將該契約書轉交予黃顯義，為何即
不合常理云云，據以指摘原判決有理由不備之違背法令，係以片
面之自我說詞，對原審採證認事之適法職權行使，並已於理由內
說明之事項，漫事指摘，與法律規定得為第三審上訴理由之違法
情形，不相適合。且查：(一)、原判決於事實欄記載：上訴人於九
十三年十月五日在台中市○○街某處所，與康哲嘉共同基於偽造
文書之犯意聯絡，由上訴人佯稱係神州高中之新籌組董事會代表
人，康哲嘉則佯裝神州高中籌備處之代理人，而偽造內載：「原
董事會（稱甲方）、新籌組董事會（稱乙方），茲經雙方協定，
訂立契約條件，列明於左：第一條：甲方願意將坐落於新化鎮○
○段五七一之三、五七二、五七四之五、五七五及永新段三四五
等五筆地號（土地），現況轉讓予新董事會（即乙方）繼續興辦
……。第四條：經雙方同意，甲方已墊支學校之各項費用，新台
幣六百萬元，由乙方負責支付簽約時併同履行。第五條：台糖公
司租賃事宜，乙方應於簽約後一週內接辦，以利工作之推展……
。」等內容之契約書二份（即本件契約書），上訴人並將其於九
十三年十月初在雲林縣虎尾鎮或崙背鄉某處，未經授權而委請某
不知情成年人偽刻之「私立神州高級中學進修學校籌備處」印章
，蓋於本件契約書上，足以生損害於神州高中等情。並於理由內
說明，神州高中代表人劉麗霜並未授權康哲嘉處理該校任何事務
，且無委由上訴人籌組新董事會之協定，康哲嘉顯無權代理神州
高中與上訴人簽訂本件契約書，足認本件契約書係上訴人與康哲
嘉所偽造，上訴人就此偽造私文書犯行部分，與康哲嘉有犯意聯
絡及行為分擔，應論以共同正犯。並無上訴意旨(一)所指理由不備
之違法。(二)、卷附同意書僅記載「主旨：就九月至十月嘉義神州
（領先）學校遷校工程新舊各董事開會討論合作投資學校結論，
雙方同意成立籌備處一事。說明：雙方同意成立籌備處以便協調
建校進度，故成立組織由吳校長、黃董事、康哲嘉、黃靖芬、許
開元等人合組籌備處，協助董事會之行政作業。備註：因董事會
建校完成須改組，由新投資人組成新董事會，故由新董事代表人
簽立同意書。同意人：許金城」等語，黃顯義、康哲嘉、黃靖芬
等三人並在其上簽名（見偵續字第五九號卷第一七二頁）。然依
其所載，該同意書既未經神州高中代表人劉麗霜及所指吳校長（
吳昭義）之簽名，又無法證明神州高中代表人劉麗霜確曾授權上
訴人籌組該校新董事會並與康哲嘉訂立本件契約書，原判決復已
依證人康哲嘉、林尚宏、呂聖文於偵查中之陳述，說明該等證人
嗣於原審時改稱劉麗霜、吳昭義有要上訴人成立籌備處，本件契
約書係依上訴人與神州高中商談所得之內容書寫，協調會有決定
神州高中新董事會之籌備處主任為上訴人，並委託上訴人與康哲
嘉辦理籌備工作云云，均不足採信。則原審對上訴人本於前開同
意書所主張之事實雖不予採納，復未說明理由，稍欠周延，但顯
然於判決無影響，依刑事訴訟法第三百八十條規定，亦不得執為
上訴第三審之合法理由。至於其餘上訴意旨所執各詞，係就與犯
罪構成要件無涉之枝節漫為單純之事實爭辯，依首開說明，尚難
認係適法之第三審上訴理由。其關於偽造私文書部分之上訴違背
法律上之程式，應予駁回。又前揭部分之上訴為不合法，無從為
實體上審理，則原判決認為與之有牽連犯裁判上一罪關係之普通
竊盜部分，係刑事訴訟法第三百七十六條第二款之罪，經第二審
判決者，不得上訴於第三審法院，亦應從程序上予以駁回。
據上論結，應依刑事訴訟法第三百九十五條前段，判決如主文。
中    華    民    國  一○○  年    四    月    七    日
                      最高法院刑事第四庭
                          審判長法官  謝  俊  雄  
                                法官  陳  世  雄  
                                法官  魏  新  和  
                                法官  徐  文  亮  
                                法官  吳  信  銘  
本件正本證明與原本無異
                                      書  記  官  
中    華    民    國  一○○  年    四    月   十一   日
                                                      K